臺灣臺北地方法院刑事判決
110年度訴字第234號
公  訴  人  臺灣臺北地方檢察署檢察官
被      告  廖檢雄


選任辯護人  王俊賀律師
            陳克譽律師
上列被告因傷害案件，經檢察官提起公訴（109年度偵字第26901
號），本院判決如下：
    主  文
廖檢雄犯傷害罪，處拘役伍拾日，如易科罰金，以新臺幣壹仟元
折算壹日。
    事  實
一、廖檢雄為臺北市○○區○○街00號之金○大樓住戶，於民國109年
    7月11日上午10時47分，與其配偶陳素麗在該大樓6樓電梯旁
    張貼公告單，適有唐秋香行經此處，見狀遂與廖檢雄發生口
    角爭執。廖檢雄竟基於傷害人之身體之犯意，徒手揮拳毆打
    唐秋香左胸部、復揮手拍打唐秋香右手，致唐秋香因而受有
    前胸壁挫傷、右側前臂挫傷等傷害。嗣經唐秋香報警處理，
    始悉上情。
二、案經唐秋香訴由臺北市政府警察局中山分局報請臺灣臺北地
    方檢察署檢察官偵查後起訴。　　
    理  由
一、本案認定事實所引用之卷證資料，屬於傳聞之供述部分，被
    告廖檢雄於本院準備期日均不爭執，並同意引用為證據（見
    本院卷第34頁），且迄至本院言詞辯論終結前，被告、辯護
    人及檢察官知悉有刑事訴訟法第159條第1項不得為證據之情
    形，復均未表示異議，本院審酌上開證據資料製作時之情況
    ，並無違法不當及證明力明顯過低之情況，亦認為以之做為
    證據應屬適當，認上揭證據資料依刑事訴訟法第159條之5規
    定均例外有證據能力。而本案認定事實所引用之非供述證據
    ，並無證據證明係公務員違背法定程序所取得，依刑事訴訟
    法第158條之4反面解釋，均得為證據。
二、訊據被告固坦認其與告訴人唐秋香同為金○大樓住戶，其等
    於上揭時間及地點因檢舉事宜發生爭執，及告訴人於109年7
    月12日至馬偕紀念醫院（下稱馬偕醫院）就診後，經診斷受
    有前胸壁挫傷、右側前臂挫傷等傷害之事實（見本院卷第32
    至33頁），惟矢口否認有何傷害犯行，辯稱：我沒有出手打
    告訴人，只用手去抵擋告訴人的攻擊等語（見本院卷第32至
    33頁、第304頁）。辯護人則辯謂：告訴人就遭被告毆打之
    地點及其所受傷勢從何而來等語，前後指述不一，且依監視
    器畫面與勘驗筆錄記載均未見被告與告訴人間有何接觸，是
    告訴人證述並無可採；又證人陳彥榮於開庭前已與告訴人接
    觸，且依監視器畫面可見其視線明顯遭告訴人背部阻擋，再
    者其證述被告之配偶陳素麗環抱告訴人乙節，亦與事實不符
    ，案發時陳素麗均在被告及告訴人中間阻擋，並無環抱告訴
    人之行為，是證人陳彥榮證述內容顯係偏頗告訴人；至告訴
    人雖於109年7月12日前往馬偕醫院就診，然其就診目的是為
    提起刑事訴訟之用，且該院病歷記載多有缺失，故該院診斷
    證明書內容並不可採，告訴人所受傷勢絕非被告所造成云云
    （見本院卷第304至305頁、第311至324頁）云云。經查：
　㈠被告為上址金○大樓住戶，於109年7月11日上午10時47分，在
    該大樓6樓電梯旁，與陳素麗一同張貼公告單時，適告訴人
    行經該處，見狀遂與被告發生口角爭執等事實，業據被告於
    警詢、偵查及本院審理時坦認在卷（見偵查卷第7頁、第33
    頁、本院卷第32至33頁），核與證人即告訴人唐秋香於警詢
    及本院審理時、證人陳彥榮於本院審理中具結證述內容大致
    相符（見偵查卷第13至15頁、本院卷第203頁、第250頁、第
    258頁），且有現場監視器錄影光碟1片、本院110年5月11日
    勘驗筆錄1份暨擷圖照片29張附卷可稽（見本院卷第72至74
    頁、第83至111頁）。
　㈡證人唐秋香於警詢、偵查及本院審理中證稱：案發當日我要
    去找主委陳雯萍時，看到被告在張貼有關防水工程分攤費用
    問題通知單，我就表示應該由管委會張貼，被告聽到後就一
    直罵，還罵說房子是違建，我就回他「我們這棟大樓，你家
    沒有違建嗎？」，結果被告聽聞後，就打我的右手臂，導致
    我右手瘀青，接著他要往樓梯間離開，我就上前詢問為何要
    打我，被告就打我左上方胸口，接著就離開了等語（見偵查
    卷第14頁、第32至34頁、本院卷第203頁、第205頁）；而證
    人陳彥榮於本院審理時證述：我母親在金○大樓工作，而我
    是幫媽媽在該大樓掃地、拖地、清運垃圾，案發當日我在6
    樓樓梯間拖地，看到告訴人從電梯出來，剛好遇到被告，他
    們就在電梯口與樓梯口間的走廊，因為公費的事情在爭吵，
    當時我站在離他們約1公尺的距離，視線並沒有被擋住，我
    看見被告就用右手揮拳打告訴人的左胸，之後兩人又繼續爭
    吵，在爭吵時，被告又衝向前，由上往下揮手，拍打到告訴
    人右手腕內側，接著被告與陳素麗就下樓離開等語（見本院
    卷第249至261頁）。可知其等就被告與告訴人發生爭執過程
    ，及被告傷害告訴人之左胸、右手等部分，前後證述情節大
    致吻合。
  ㈢經本院當庭勘驗卷附現場光碟，可知畫面顯示時間10：46：1
    4至10：47：19，被告與告訴人自電梯口移動至樓梯口，交
    談過程中時而有將手舉起之手勢，而陳素麗則站在兩人中間
    以身體或揮手阻擋；畫面顯示時間10：47：20被告突然加快
    速度往告訴人方向前進，並有上下擺動身體左側及揮動左手
    之動作，陳素麗仍站在兩人身旁，欲以雙手阻隔，告訴人隨
    即舉起右手有向前揮動之動作並後退至畫面左側；畫面顯示
    時間10：47：22告訴人右手高舉至頭部，而被告左手前手臂
    上屈，高度約在告訴人胸前，因拍攝角度關係，無法得知被
    告與告訴人間是否有肢體接觸；畫面顯示時間10：47：25被
    告向左轉身往樓梯口走去，陳素麗擋在告訴人身前，告訴人
    隨即跟上至樓梯口處，做出將右腳抬起，往樓梯口方向踢之
    動作，被告復回頭與告訴人交談，陳素麗阻擋告訴人往前，
    被告及告訴人遂在樓梯口繼續交談並時而搭配手勢，後被告
    即消失於畫面中；畫面顯示時間10：47：36陳素麗轉身往畫
    面左上角樓梯口處走去後消失於畫面中，告訴人亦進入畫面
    右上角大門內即消失於畫面中等情，有本院110年5月11日勘
    驗筆錄1份暨擷圖照片29張附卷可稽（見本院卷第72至74頁
    、第83至111頁）。參以證人陳彥榮於本院審理時證稱：我
    是在樓梯口的白色牆壁處看見被告與告訴人發生肢體衝突，
    被告在擷圖22（即畫面顯示時間10：47：23）的時間點後有
    揮拳及拍打告訴人的動作等語（見本院卷第259至260頁），
    佐以上開監視器錄影畫面顯示，告訴人在上午10時47分20分
    朝告訴人加速前進時，同時有上下擺動身體左側及揮動左手
    之動作，復有左手前手臂上屈，高度約在告訴人胸前之行為
    ，顯見被告與告訴人應係10時47分20秒後始發生肢體衝突，
    再參酌被告為該等舉止時，與告訴人間距離相近，均在舉手
    可觸之範圍，綜合上述客觀情況，應認告訴人及證人陳彥榮
    證稱：被告有毆打告訴人一節，堪以採信。是被告於上開時
    間及地點確有徒手毆打告訴人左胸部、復揮手拍打告訴人右
    手等事實，至堪認定。
  ㈣又告訴人於案發隔日（即12日）上午6時20分許，前往馬偕醫
    院就診，經醫師診斷其傷害為前胸壁挫傷、右側前臂挫傷等
    節，有馬偕醫院110年4月27日馬院醫急字第1100002390號函
    檢附病歷資料1份、馬偕醫院乙種診斷證明書1紙在卷足參（
    見偵查卷第16頁、本院卷第45至52頁），非僅與案發時間接
    近，其診斷結果亦與告訴人唐秋香、證人陳彥榮證述告訴人
    遭被告毆打部位、方式可能造成之傷勢一致，則告訴人所受
    前胸壁挫傷、右側前臂挫傷等傷害，當與被告前揭傷害行為
    有關。
　㈤至證人唐秋香固就被告傷害之地點究為電梯口或樓梯口，被
    告是否先下樓後返回攻擊等節，陳述略有不一。然其就被告
    確在上開時間及在金○大樓6樓毆打其胸部及右手一節，所述
    前後尚屬一致，並無明顯矛盾或不合常理之處，復與前述各
    項補強證據交互參照、比對勾稽之結果，均認無不實之處，
    已詳前述。證人唐秋香所述雖有上開枝節陳述出入之情形，
    無非係因與被告發生衝突之過程中，因事發突然或情緒波動
    ，始無法完整、仔細觀察或回憶，復受限於其個人觀察注意
    、陳述表達及記憶能力所致，故其所述雖有上開枝節出入之
    情形，亦屬人情之常。自無從執此遽為被告有利之認定。
　㈥另上開監視器錄影畫面，固因角度關係而未實際攝得被告肢
    體實際上碰觸告訴人之瞬間，然錄影畫面之範圍本有其侷限
    ，且被告朝告訴人方向加速前進後，告訴人遂因而退至畫面
    左下方，告訴人僅有右手及左腳部分仍在畫面中，因而未能
    錄得詳細經過，要無悖於常情，實難僅以未錄得其等肢體接
    觸過程，而為有利被告之認定。
　㈦辯護人復以告訴人嗣於110年7月22日至臺北市立聯合醫院林
    森中醫昆明院區（下稱林森醫院）就診，主訴「右肩痛自從
    跌倒，無起初痛，壹星期前」等語，認告訴人係將其跌倒所
    致傷害，怪罪在被告身上，被告實無於上揭時間及地點傷害
    告訴人云云（見本院卷第323頁）。惟林森醫院病情查詢回
    復單固記載「主觀紀錄：…（略）…右肩痛自從跌倒…（略）…
    左肩：Hawkin檢查陽性（施轉肌袖病症）」，稽諸該院病歷
    記載「『left』 shoulder pain  after a fall, no intiall
    y pain one week ago.」等情，有林森醫院110年7月21日北
    市醫林字第1103049275號函檢附告訴人病歷及病情查詢回復
    單在卷可考（見本院卷第147至155頁）。又經本院就該院醫
    師是否曾就告訴人上開主觀紀錄右肩疼痛部分進行相關檢查
    乙節，函詢林森醫院，而該院函覆稱「根據病歷記載。未有
    提及右肩症狀，故無檢查」等語，有該院110年8月24日北市
    醫林字第1103055231號函在卷可徵（見本院卷第169至171頁
    ），是告訴人係就其因跌倒所致左肩疼痛前往林森醫院就診
    ，與被告於109年7月11日上午10時47分許，在金○大樓6樓，
    徒手揮拳毆打告訴人左胸部、揮手拍打告訴人右手，致告訴
    人因而受有前胸壁挫傷、右側前臂挫傷等傷害無涉，尚難憑
    此遽認告訴人之指述均無可採。
　㈧另證人陳素麗於本院審理時具結證述：案發當日被告與告訴
    人從電梯口移動到樓梯口的過程中，他們交談講話的聲音很
    大聲，並有手舉起來比手勢的動作，快要吵起來，我就擋在
    他們中間，怕他們吵起來，他們有攻擊彼此的動作，但都沒
    有接觸到，當天被告有前進，但他的手沒有做任何動作，而
    且他是移動，並沒有衝向前的動作等語（見本院卷第262至2
    69頁），然其所述與監視器畫面顯示被告加速衝向告訴人時
    有擺動身體及揮手之動作，顯有不符，審酌證人陳素麗為被
    告之配偶，具親密親屬關係，自然不願被告因此而受有刑責
    ，其所述有迴護被告之高度可能性。反觀證人陳彥榮僅係負
    責清理金○大樓工作，與被告與告訴人間並無特殊交情，復
    經以證人具結程序擔保證言之可信性，實無刻意捏造前開情
    節以誣陷被告涉犯傷害罪（法定刑為5年以下有期徒刑、拘
    役或新臺幣【下同】50萬元以下罰金），而使己身涉有誣告
    、偽證（法定刑均為7年以下有期徒刑之罪）較重刑責風險
    之必要，且其上開證述內容與監視器錄影畫面大致相符，是
    本案自以與被告無利害關係之證人陳彥榮之證述，較為可採
    ，併此敘明。　
　㈨綜上所述，被告前揭所辯自難採信，本案事證已臻明確，被
    告上開犯行，洵堪認定，應予依法論科。　
三、論罪科刑：
  ㈠罪名：
　　核被告所為，係犯刑法第277條第1項之傷害罪。
  ㈡罪數關係：
　　被告基於同一之傷害犯意，在上開地點，接續徒手揮拳毆打
    告訴人左胸部、揮手拍打告訴人右手，各該行為之時間、地
    點密接，各行為之獨立性極為薄弱，依一般社會健全觀念，
    在時間差距上難以強行分開，在刑法評價上，視為數個舉動
    之接續施行，為接續犯。
　㈢量刑：
　　爰以行為人之責任為基礎，本院審酌被告與告訴人為鄰居，
    本應和睦相處，竟不思控制情緒、尊重他人，並循理性方式
    、合法途徑解決爭端，反出手傷人並致告訴人受有事實欄所
    載傷勢，行為實屬不該；又被告犯後猶飾詞否認犯行，且迄
    今未與告訴人達成和解並賠償其因此所受之損害，難認被告
    有悔悟之心，本不宜寬貸；惟念被告前無犯罪紀錄，有臺灣
    高等法院被告前案紀錄表在卷足稽；兼衡被告自陳專科畢業
    之智識程度、從事鐘錶維修工作、每月收入約1萬多元等生
    活狀況（見本院卷第305頁），復考量告訴人所受傷害程度
    暨被告犯罪動機、目的、手段、情節等一切情狀，量處如主
    文所示之刑，並諭知易科罰金之折算標準，以資懲儆。
四、不另為無罪部分：
　　公訴意旨雖認被告所為尚造成告訴人受有左側肩膀挫傷之傷
    勢部分。查，證人唐秋香於本院審理時證稱：被告應該沒有
    打到我的左側肩膀，他只有打我的右手前臂與左上胸口等語
    （見本院卷第204至205頁），且其於警詢及偵查中均未提及
    被告有攻擊其左肩之舉止；另證人陳彥榮亦僅證述：被告揮
    拳打告訴人的左胸，及揮手拍打到告訴人右手腕內側等語（
    見本院卷第256頁），則告訴人所受左側肩膀挫傷之傷勢是
    否為被告前揭傷害行為所致，實非無疑。再者，觀諸馬偕醫
    院109年7月12日急診病歷記載「昨天中午和鄰居起爭執，被
    鄰居用手，打到手和前胸，並且推倒，左肩膀撞到牆壁」等
    內容（見本院卷第49頁），另告訴人嗣於同年月22日至林森
    醫院就診時，復主訴「left shoulder pain after a fall,
     no  intially pain one week ago.」（見本院卷第151頁
    ），然經本院播放卷附現場光碟影片，未見告訴人於案發當
    時有遭推倒之情，則告訴人左側肩膀挫傷是否確為案發當日
    所致，亦非無疑。又參酌林森醫院函覆略稱：告訴人經診斷
    後有「其他滑膜炎及腱鞘炎」，均係發生在左肩，就診當日
    有就左肩進行Hawkin檢查，該檢查方法是肩前提90度，肘90
    度彎曲，內轉上臂，經檢查後呈陽性，即有施轉肌病症，該
    病症可為退化、外傷、過度使用造成等語，有該院110年7月
    21日北市醫林字第1103049275號函檢附病情回覆單及病歷、
    110年8月24日北市醫林字第1103055231號函暨病情查詢回復
    單各1份在卷可稽（見本院卷第147至153頁、第169至171頁
    ），佐以案發當日告訴人與被告發生口角及肢體衝突時，告
    訴人亦有揮動雙手之舉止，則其所受左側肩膀挫傷，非無可
    能係因當日過度揮動左手、擺動左肩所致，從而，公訴意旨
    所憑之馬偕醫院診斷證明書，尚無法證明告訴人所受左側肩
    膀之傷害，確係因被告之傷害行為所致，尚難認此部分傷勢
    與被告前揭所為傷害犯行有何因果關係。惟公訴意旨認此部
    分傷勢與被告前揭經本院諭知有罪之傷害部分，有實質上一
    罪關係，爰不另為無罪之諭知。
據上論斷，應依刑事訴訟法第299條第1項前段，刑法第277條第1
項、第41條第1項前段，刑法施行法第1條之1第1項，判決如主文
。
本案經檢察官黃思源提起公訴，由檢察官謝奇孟到庭執行公訴。
中　　華　　民　　國　　110 　年　　11　　月　　30　　日
                  刑事第十一庭  審判長法  官  鄧鈞豪
                                      法  官  吳玟儒
                                      法  官  林鈺珍
以上正本證明與原本無異。
如不服本判決應於收受送達後20日內向本院提出上訴書狀，並應
敘述具體理由；其未敘述上訴理由者，應於上訴期間屆滿後20日
內向本院補提理由書（均須按他造當事人之人數附繕本）「切勿
逕送上級法院」。告訴人或被害人如對於本判決不服者，應具備
理由請求檢察官上訴，其上訴期間之計算係以檢察官收受判決正
本之日期為準。
      　　　　　　　　　　　　　　　　書記官　葉潔如
中　　華　　民　　國　　110 　年　　11　　月　　30　　日
附錄本案論罪科刑法條全文： 
中華民國刑法第277條
傷害人之身體或健康者，處5年以下有期徒刑、拘役或50萬元以
下罰金。
犯前項之罪，因而致人於死者，處無期徒刑或7年以上有期徒刑
；致重傷者，處3年以上10年以下有期徒刑。